【裁判字號】    98,交聲,1140
【裁判日期】    980618
【裁判案由】    交管條例聲異
【裁判全文】
臺灣板橋地方法院刑事裁定            98年度交聲字第1140號
原處分機關  交通部公路總局臺北區監理所
異  議  人
即受處分人  甲○○
上列異議人即受處分人因違反道路交通管理處罰條例案件，對於
交通部公路總局臺北區監理所民國98年4 月9 日所為北監營裁字
裁40-A00WD1601號處分不服，聲明異議，本院裁定如下：
    主  文
異議駁回。
    理  由
一、原處分意旨略以：受處分人甲○○於民國97年3 月5 日7 時
    50分許，駕駛車號022-AA號營業遊覽大客車，行經臺北市○
    ○路與松江路90巷口（裁決書誤載為「松江路407 巷路口」
    ）時，因有「在多車道右轉彎，不先駛入外側車道」之違規
    行為，經臺北市政府警察局中山分局交通警察大隊舉發，爰
    依道路交通管理處罰條例第48條第1 項第4 款、第63條（漏
    引第1 項第1 款）規定，裁處受處分人罰鍰新臺幣（下同）
    1,800 元，並記違規點數1 點等語。
二、異議人即受處分人甲○○具狀異議意旨略以：97年3 月5日
    上午7 時50分許，是當日交通尖峰時間，我駕駛遊覽車在吉
    林路與松江路90巷口（異議書誤載為「松江路407 巷路口」
    ）轉彎處，有一小轎車尾隨在後右轉，我大車已右轉在先，
    車頭回正時，小轎車方切右轉，以致撞到我車右側後門前的
    側身凹陷，員警開單舉發違規事實，是在多車道右轉彎，不
    先駛入外側車道，與實際情況不符，大客車由四線道轉入二
    線道，本應在近中間線迴轉，大客車車身較長，不可能同小
    轎車一般直接右轉，不用考慮車身問題，大客車右轉在內線
    ，慢慢切入外側，小車不讓，卻從右邊轉入撞到大客車，本
    件裁決有誤云云。又於本院訊問時稱：未收到本件臺北市政
    府警察局違反道路交通管理事件通知單云云。
三、按處理違反道路交通管理事件，有關文書送達之程序，依行
    政程序法之規定，違反道路交通管理事件統一裁罰基準及處
    理細則第5 條定有明文。又送達，於應受送達人之住居所、
    事務所或營業所為之；於應送達處所不獲會晤應受送達人時
    ，得將文書付與有辨別事理能力之同居人、受僱人或應送達
    處所之接收郵件人員；應受送達人或其同居人、受僱人、接
    收郵件人員無正當理由拒絕收領文書時，得將文書留置於應
    送達處所，以為送達；送達，不能依前二條規定為之者，得
    將文書寄存送達地之地方自治或警察機關，並作送達通知書
    兩份，一份黏貼於應受送達人住居所、事務所、營業所或其
    就業處所門首，另一份交由鄰居轉交或置於該送達處所信箱
    或其他適當位置，以為送達；前項情形，由郵政機關為送達
    者，得將文書寄存於送達地之郵政機關，行政程序法第72條
    第1 項前段、第73條第1 項、第3 項、第74條第1 項、第2
    項分別有所規定。次按法院受理有關交通事件，準用刑事訴
    訟法之規定；刑事訴訟法規定之期間，其計算依民法規定，
    道路交通管理處罰條例第89條前段、刑事訴訟法第65條亦有
    明文。
四、查：本件異議人戶籍於93年11月19日迄97年12月07日止，係
    設於「臺北縣板橋市○○路○ 段126 巷5 號2 樓」，於97年
    12月8 日始遷至臺北縣三重市○○路219 巷1 號3 樓等情，
    有卷附之個人基本資料查詢結果、法務部戶役政連結作業系
    統遷徒紀錄資料查詢結果各1 紙可證。而異議人因本件交通
    車故於97年3 月5 日9 時許，在交通事故現場接受警員詢問
    時，其呈報之住址亦為臺北縣板橋市○○路○ 段126 巷5號2
    樓，復有談話紀錄表1 份在卷可考。又本件臺北市政府警察
    局舉發違反道路交通管理事件通知單（下稱：舉發通知單）
    係於97年4 月7 日經郵務送至異議人當時之戶籍地「臺北縣
    板橋市○○路○ 段126 巷5 號2 樓」，因未獲會晤異議人，
    亦無受領文書之同居人、受雇人或應受送達處所接收郵件人
    員，爰於97年4 月7 日當日將該舉發通知單寄存送達在送達
    地之郵政機關招領，並依首揭行政程序法第74條之規定，製
    作送達通知書二份，一份黏貼於應受送達人住居所門首，一
    份置於該受送達處所信箱或其他適當位置，以為合法送達異
    議人等情，卷附之送達證書一紙可查。本件舉發通知單送達
    顯符合法定送達程序，業已於97年4 月7 日發生送達之效力
    。又異議人未於該舉發通知單上所記載之應到案日期前繳納
    罰鍰，經交通部公路總局臺北區監理所於98年4 月9 日製發
    北監營裁字裁40-A00WD1601號裁決書，寄送至異議人現時戶
    籍地「臺北縣三重市○○路219 巷1 號3 樓」，惟未獲會晤
    異議人，亦無受領文書之同居人、受雇人或應受送達處所接
    收郵件人員，乃於98年4 月15日將該裁決書寄存送達在送達
    地之郵政機關招領，並依首揭行政程序法第74條之規定，製
    作送達通知書二份，一份黏貼於應受送達人住居所門首，一
    份置於該受送達處所信箱或其他適當位置，以為合法送達異
    議人等情，復有卷附送達證書一紙可查。本件裁決書送達顯
    亦符合法定送達程序，業已於98年4 月15日發生送達之效力
    。故本件之舉發通知單及裁決書皆屬合法送達，合先敘明。
    又本件舉發通知單送達符合法定送達程序，既已於97年4 月
    7 日發生送達之效力，異議人空以未實際收受該舉發通知單
    為由爭執，殊不足採。
五、又按「汽車駕駛人轉彎時，有下列情形之一者，處新臺幣
    600 元以上1800元以下罰鍰：四、在多車道右轉彎，不先駛
    入外側車道」、「汽車駕駛人有左列各款所列條款之一者，
    除依原條款處罰鍰外，並予記點：一、有…第48條、第49條
    或第60條第1 項、第2 項第1 款、第2 款情形之一者，各記
    違規點數1 點」，道路交通管理處罰條例第48條第1 項第4
    款、第63條第1 項第1 款分別定有明文。又按道路交通管理
    處罰條例第9 條第1 項規定：「本條例所定罰鍰之處罰，行
    為人接獲違反道路交通管理事件通知單後，於15日內得不經
    裁決，逕依第92條第3 項之罰鍰基準規定，向指定之處所繳
    納結案；不服舉發事實者，應於15日內，向處罰機關陳述意
    見；其不依通知所定期限前往指定處所聽候裁決，且未依規
    定期限繳納罰鍰結案或向處罰機關陳述意見者，處罰機關得
    逕行裁決之」。而依道路交通管理處罰條例第92條第3 項規
    定授權訂定之「違反道路交通管理事件統一裁罰基準表」，
    係以「應到案期限內及逾越應到案期限之日數『繳納罰鍰』
    或『到案聽候裁決』（含陳述意見）」作為裁罰基準，其中
    就違反道路交通管理處罰條例第48條第1 項第4 款規定之違
    規行為，在應到案期限內繳納或到案聽候裁決者，罰鍰金額
    係600 元，逾越應到案期限30日內繳納罰鍰或聽候裁決者，
    罰鍰金額係1,000 元，逾越應到案期限30日以上60日以內，
    繳納罰鍰或聽候裁決者，罰鍰金額係1,400 元，逾越應到案
    期限60日以上，繳納罰鍰或聽候裁決者，罰鍰金額係1,800
    元，為「違反道路交通管理事件統一裁罰基準表」所明定。
六、查：依卷附之有異議人甲○○及車號F5-5031 號自小客車駕
    駛人李文貴簽名確認之現場圖顯示，異議人駕駛之車號022-
    AA號營業遊覽大客車，於事故發生時，其車頭往右前方斜向
    停在松江路90巷巷口前方之交岔路口內，尚未進入90巷內，
    而其車尾則在吉林路南往北內側車道與外側車道之分道線兩
    側，車身一半尚在吉林路口前之停止線內，車號F5-5031 號
    自小客車則是在外側車道，大客車右側車身中央與小客車左
    前車角有接觸。訊以異議人，其亦承認該現場圖所繪之二車
    位置無誤（見本院98年5 月27日筆錄）。已見異議人具狀所
    云：我大車已右轉在先，車頭回正時，小轎車方切右轉云云
    ，並非事實。而異議人於事故當日之談話紀錄中陳稱：當時
    我駕駛大客車沿吉林路南往北內側車道（第車道）行駛，
    至松江路90巷時右轉，右側車身被一部沿同向外側車道（第
    車道）直行自小客車左前車身撞擊而肇事等語；證人即車
    號F5-5031 號小客車駕駛人李文貴於事故當日之談話紀錄中
    亦陳稱：當時我駕駛自小客車沿吉林路南往北外側車道直行
    ，駛入松江路90巷附近時，一部營業大客車由吉林路南往北
    內側車道右轉松江路90巷時，我停車，對方有打方向燈，我
    看該車可能會撞擊到我，我就鳴按喇叭，該大客車直接右轉
    ，沒有聽見喇叭聲，其右側車身碰撞我車左前車角等語，有
    交通事故談話紀錄表2 份在卷可考。是依現場圖及異議人、
    證人李文貴於事發當時之陳述，足證：異議人駕駛大客車沿
    臺北市○○路駛近該路與松江路90巷口之交岔路口前方時，
    並未先將大客車駛入外側車道直行，而係將大客車延內線車
    道駛至路口停止線前方時直接以從內側車道跨駛外側車道之
    方式，採取右轉動作欲駛入松江路90巷，於右轉動作行進中
    致其右側車身與行駛於同方向外側車道之車號F5-5031 號自
    用小客車左側前車角發生擦撞。異議人本件有在多車道右轉
    彎，不先駛入外側車道之違規情事甚明。異議人於本院所稱
    ：我們是大車，右轉一定會佔到車道，是小車硬擠云云，實
    屬只為自己開車方便，不思其他用路人權益及相關法規明文
    規定之說法，要不足取。
七、另違反道路交通管理事件統一裁罰基準及處理細則第12條第
    4 款固規定：「行為人有下列情形之一，而未嚴重危害交通
    安全、秩序或發生交通事故，且情節輕微，以不舉發為適當
    者，交通勤務警察或依法令執行交通稽查任務人員得對其施
    以勸導，免予舉發：四、駕駛大型車輛在多車道右轉彎，因
    車輛本身、道路或交通狀況等限制，如於外側車道顯無法安
    全完成，致未能先駛入外側車道」，惟本件既有發生交通事
    故，即無該條項規定之適用，警員舉發異議人本件違規，亦
    無何裁量權濫用之問題，於此敘明。
八、從而，原處分機關依道路交通管理處罰條例第48條第1 項第
    4 款、第63條（漏引第1 項第1 款，茲補正）規定，及「違
    反道路交通管理事件統一裁罰基準表」所列之裁罰標準，就
    異議人「在多車道右轉彎，不先駛入外側車道」之交通違規
    行為，以異議人係逾應到案期限60日以上，未繳納罰鍰或聽
    候裁決為由，依法裁處異議人罰鍰1,800 元、記違規點數1
    點，並無違誤或不當，異議人之聲明異議無理由，應予駁回
    。
據上論結，應依道路交通管理處罰條例第87條第2 項、道路交通
案件處理辦法第19條，裁定如主文。
中    華    民    國    98    年    6     月    18    日
                      交通法庭    法  官  王復生
以上正本證明與原本無異
如不服本裁定應於送達後5日內向本院提出抗告狀
                                  書記官  張惠芳
中    華    民    國    98    年    6     月    18    日


司法院資訊處製作；財團法人民間司法改革基金會備份。
